【裁判字號】    98,交聲,151
【裁判日期】    980625
【裁判案由】    違反道路交通管理處罰條例聲明異議
【裁判全文】
臺灣苗栗地方法院交通事件裁定         98年度交聲字第151號
原處分機關  交通部公路總局新竹區監理所苗栗監理站
異  議  人
即受處分人  甲○○
                    國民身分證.
上列異議人即受處分人因違反道路交通管理處罰條例案件，對於
交通部公路總局新竹區監理所苗栗監理站於民國98年5 月20日所
為之竹監苗字第裁54-F00000000號處分（原舉發案號：苗栗縣警
察局苗縣警交字第F00000000 號）聲明異議，本院裁定如下：
    主  文
異議駁回。
    理  由
一、按汽車不得在顯有妨礙其他人、車通行之處所停車，道路交
    通安全規則第112 條第1 項第9 款定有明文；次按汽車駕駛
    人在顯有妨礙其他人、車通行處所停車者，處新臺幣600 元
    以上1,200 元以下罰鍰，道路交通管理處罰條例第56條第1
    項第5 款亦設有規定。末按汽車駕駛人有違規停車而駕駛人
    不在場之情形，當場不能掣單舉發者，經以科學儀器取得證
    據資料證明其行為違規，得對汽車所有人逕行舉發之，道路
    交通管理處罰條例第7 條之2 亦有明文。
二、原處分意旨略以：異議人即受處分人甲○○於民國（下同）
    98年4月17日15時17分許，將其所有車牌號碼H2-7866號自用
    小客車，停放於苗栗縣苗栗市○○路高架橋商場處，為苗栗
    縣警察局苗栗分局員警拍照取證後，掣開苗縣警交字第F000
    00000 號通知單逕行舉發，嗣異議人於違規通知單所載應到
    案期限內提出陳述，經向原舉發機關函查結果，仍認舉發違
    規屬實，爰依道路交通管理處罰條例第56條第1 項第5 款之
    規定，裁處罰鍰新臺幣（下同）900 元等語。
三、聲明異議意旨略以：異議人所有車牌號碼H2-7866 號座車依
    規定停靠在劃白線的道路上，且緊靠路邊樹籬，此路段經常
    車輛整排停放，都未曾發生過違規事件，然在98年4 月17日
    下午，被文山派出所員警開立「不緊靠道路右側停車」的罰
    單，經過異議人申訴後，卻得到舉發條例引用有誤，舉發單
    位引用另一罰則「在顯有妨礙他車通行處所停車」，嚴重影
    響用路人安全更是矛盾，就異議人座車左側道路，從左側輪
    胎測量到另一邊白線足足有6.43公尺寬，來往車輛順暢，哪
    有佔用道路二分之一的違規事實，假如真會影響用路人、車
    的安全考量，在此道路就應劃上黃線或紅線才對等云云。
四、經查：
（一）異議人即受處分人甲○○所有車牌號碼H2-7866 號自用小
      客車，於98年4 月17日15時17分許，停放在苗栗縣苗栗市
      ○○路高架橋商場處，經原處分機關即苗栗縣警察局苗栗
      分局文山派出所員警拍照採證後逕行舉發等情，為異議人
      所不否認，並有舉發違反道路交通管理事件通知單1 紙及
      採證照片2 幀在卷可稽，是異議人確有將其所有上開自用
      小客車停放在上開地點之事實，堪予認定。
（二）再按交通勤務警察或依法令執行交通稽查任務人員，開單
      舉發違反道路交通管理處罰條例所列之違規事實，經公路
      主管機關或警察機關所為之裁決處罰，本質上為行政處分
      ，而行政程序法第111 條第7 款規定「其他具有重大明顯
      之瑕疵者」，構成行政處分無效之事由，係於同條前6 款
      所定具體事由外，所為之概括規定，於解釋上除應參酌該
      條前6 款所列重大事由外，尚以該瑕疵係屬特別明顯、重
      大為判斷標準。倘行政處分如有誤寫、誤算或其他類此之
      顯然錯誤，處分機關得隨時或依申請更正之，不影響該行
      政處分之效力，行政程序法第101 條亦有規定。本件原舉
      發機關因執勤員警誤繕法條致舉發錯誤，該機關已依苗栗
      縣警察局苗栗分局98年5 月11日栗警五字第0980011711號
      函請原處分機關更正旨揭單號，且原處分機關亦依據原舉
      發單位書函，將誤植之法條更正為道路交通管理處罰條例
      第56條第1 項第5 款為裁罰，再依更正後之條款做成裁決
      書送達（通知）異議人，此有上開書函、裁決書、送達證
      書等各1 紙附卷為證，其就舉發機關誤植法條之更正程序
      ，於法並無相違，且無礙於本件舉發及裁決之合法性。是
      異議人辯稱舉發機關務引法條云云，委不足採。
（三）異議人復辯稱從座車左側輪胎測量到另一邊白線足足有6.
      43公尺寬，未佔用道路2 分之1 云云，惟按白實線設於路
      側，作為車輛之停放線；路面邊緣，用以指示路肩或路面
      外側邊緣之界線，其線型為白實線，道路交通標誌標線號
      誌設置規則第149 條第1 項第1 款第3 目及同規則第183
      條分別定有明文，足見本件舉發路段劃設之白實線應為路
      面之邊緣線；又本件道路寬度為8 公尺，白實線至中央雙
      黃線之距離為4 公尺，道路邊緣為40公分，有原舉發機關
      即苗栗縣警察局文山派出所98年6 月13日繪掣之現場圖1
      份在卷可參。觀諸卷附現場採證照片所示，異議人所有之
      上開車輛右側距離路邊樹叢尚有些許空間，其車身絕大不
      部分係在白線之外，佔用車道將近2 分之1 寬度，明顯侵
      入車道中，對同向車輛行進路線已有妨礙，足認異議人汽
      車停於該處確已明顯妨害他車通行，況且，依道路交通事
      故現場圖所示，異議人所停車處附近，設有公有收費停車
      格，足徵於違規地點附近有適當之空地可供停車使用，在
      維護行車安全及交通順暢之前提下，異議人應於他處尋找
      更適當之地點停放車輛，方屬正辦。參之白色實線係道路
      交通標誌標線號誌設置規則第183 條所規定之路面邊線，
      其作用為用以指示路肩或路面外側邊緣之界線，非謂該處
      可供停車，非所有劃設白色實線之道路，均可任意停放車
      輛，駕駛人停車時仍應依各該道路現場之具體情形，斟酌
      其車輛種類、車體大小、停放方式及地點等項，以免妨礙
      其他人、車通行，從而，本件事證明確，異議人確有在顯
      有妨礙他車通行處所停車之違規行為，洵堪認定。
（四）異議人另稱若會影響用路安全，在此道路應劃黃線或紅線
      云云，惟查某路口之標線如何繪掣乙節，係由主管機關斟
      酌交通安全之需要，視實際情況，根據路型及交通狀況視
      不同路段予以劃設合適之標線；此外，依據苗栗縣市區道
      路管理規則第14條亦定有「管理機關應經常就當地警察機
      關提供之逐年交通事故調查資料，分析肇事地點道路之設
      計、施工及交通管制設施有無缺點，檢討並改善市區道路
      之標誌、標線系統皆視實際需求不定期辦理現場會勘，透
      過苗栗縣政府交通專業單位、警察執法單位、里長及當地
      民眾與公所共同整體檢討改善」之規定，是主管機關本於
      權責繪掣之標線，有其裁量空間，原則上洵非法院所得介
      入。本件異議人如認案發地點之標線劃置不合理，仍應循
      正當途徑，向主管機關陳述反映，以促其檢討改善，惟該
      等標線在未依法定程序變更前，所有用路人仍應有遵守之
      義務，異議人自不得全憑個人主觀之認知，認為該等標線
      繪掣不當即可恣意違反，進而請求解免本件違規行為之處
      罰，是異議人辯稱標線繪掣不合理云云，亦不足採。
五、綜上所述，異議人所有之上開車輛確有在前揭時、地違規停
    車之事實，從而，原處分機關依前揭道路交通管理處罰條例
    第56條第1 項第5 款暨違反道路交通管理事件統一裁罰標準
    及處理細則第41條第4 項之規定裁處受處分人罰鍰900 元，
    核無違誤，本件異議人之異議為無理由，應予駁回。
六、據上論斷，應依道路交通管理處罰條例第87條第2 項、道路
    交通案件處理辦法第19條，裁定如主文。
中    華    民    國    98    年    6     月    25    日
                      交通法庭  法  官  林卉聆
以上正本證明與原本無異。
如不服本裁定應於送達後5 日內向本院提出抗告狀。
                                書記官  楊慧萍
中    華    民    國    98    年    6     月    25    日


司法院資訊處製作；財團法人民間司法改革基金會備份。
